【裁判字號】    90,重上更(三),4
【裁判日期】    901016
【裁判案由】    貪污治罪條例等
【裁判全文】
臺灣高等法院刑事判決                           九十年度重上更(三)字第四號
    上  訴  人
    即  被  告  乙○○
    選任辯護人  蔡榮德
右上訴人因違反貪污治罪條例等案件，不服台灣桃園地方法院八十五年度訴字第一六
九０號，中華民國八十六年十二月二十六日第一審判決（起訴案號：台灣桃園地方法
院檢察署八十五年度偵字第一三六三、一四七四五號），提起上訴，經判決後，由最
高法院第三次發回更審，本院判決如左：
    主  文
原判決關於乙○○部分撤銷。
乙○○公務員，明知為不實之事項，而登載於職務上所掌之公文書，足以生損害於公
眾，處有期徒刑貳年。
    事  實
一、乙○○係桃園縣政府工務局建管課五職等技士，負責建築物使用執照查驗與核發
    業務，為依據法令從事公務之公務員，八十一年十月間，金誼建設股份有限公司
    （下稱金誼公司）之實際負責人己○○原擬在桃園縣龍潭鄉○○○段二六四等地
    號土地，興建地上九層、地下一層一棟，透天十四棟四層樓，工地名稱為「嘉麗
    寶」，惟推出後銷售不盡理想，時因夾層屋正於市井盛行，乃於八十二年間，思
    以夾層屋為行銷策略推案，但夾層屋於法不合，乃先變更設計，委由群碩聯合建
    築師事務所建築師梅曉飛繪製設計（未有夾層設計）為地上五層、地下一層ＡＢ
    二棟，每棟各三十戶，共六十戶，ＡＢ二棟各層樓均為四米二之高，以及透天Ｃ
    棟八戶四層樓，名為「大溪地」，送審申辦建築執照用之設計圖樣，送請桃園縣
    政府建管單位審核，於八十二年六月三日經桃園縣政府以桃縣工建字第一一八七
    八號核准變更在案，在此之前於八十二年五月二十四日，金誼公司另委請梅曉飛
    建築師繪製一份Ａ、Ｂ棟一樓至五樓之夾層平面圖，以提示予承購戶，達成促銷
    目的（該圖樣並未一起送審，待於領得使用執照後，再依客戶要求以二次施工之
    方式興建），八十二年八月一日金誼公司發包予弘記開發建設股份有限公司（下
    稱弘記公司）營建，弘記公司乃透過申領建物證照之掮客丁○○（業經判決無罪
    確定）向張文進借得眾億營造廠之名義任承造人，並由戊○○擔任工地經理，乃
    金誼公司竟將Ａ、Ｂ二棟之第一層建為高四米四，超出原申請之四米二，有二十
    公分，以便日後施工作夾層屋，迨至八十三年十月八日，金誼公司以建築物業已
    依照核准圖樣建築完竣，申請核發使用執照，桃園縣政府工務局建管課原承辦人
    丙○○遂於同年十一月九日至現場查驗，發覺金誼公司為便於施作夾層屋，在五
    層樓建物Ａ、Ｂ兩棟背面鄰平台之隔間牆僅以三夾板施行，而非以鋼筋混泥土承
    作，顯與設計圖樣不符，故未允予核發使用執照，並要求金誼公司於修繕後再另
    行申請，俟至八十三年十一月間，丙○○因搬家，家務繁忙，又連續休假，無法
    繼續處理公務，所承辦之業務乃由乙○○代理，金誼公司己○○為使申辦之使用
    執照順利發下，乃以新台幣（以下同）三萬元之代價，委請丁○○辦理該使用執
    照申請案，由丁○○於八十三年十二月十日下午帶同乙○○前往工地現場查驗，
    乙○○明知該Ａ、Ｂ棟有夾層屋之施作，竣工面積與設計圖總樓地板面積尺寸不
    符，且加大容積率亦與設計圖樣不符現象，隔間牆外延至原設計圖之陽台位置，
    竟僅以口頭要求己○○將二樓以上背面三夾板自半層高之假牆加高至頂板後，隨
    即離去，並於八十三年十二月十二日下午又至現場複核，仍漠視一樓高四點四米
    逾原設計四點二米，Ａ、Ｂ棟各已有一戶夾層屋，其餘背面隔間牆改為下半部Ｒ
    Ｃ鋼筋混凝土，上半部以透明玻璃取代，所附照片與送審圖樣不相符合，竣工圖
    漏未送審等之事實，竟於其職務上所掌之使用執照審查表第六項、第七項載明竣
    工建築物與核准圖樣相符、竣工圖齊全等，並於使用執照審查表「綜合審查」欄
    上蓋用「抽驗尚符，擬准發照」之便章，製作不實之審查表，並加蓋其職戳於送
    審文件之騎縫上，簽辦後再呈予其直屬長官即建管課長甲○○，依桃園縣政府工
    務局業務分層負責規定複核通過，並據以核發使用執照，足以生損害於主管機關
    對使用執照管理之正確性。
二、案經法務部調查局台北縣調查站報請台灣桃園地方法院檢察署檢察官偵查起訴。
    理  由
一、訊據上訴人即被告（以下簡稱被告）乙○○矢口否認有何右開犯行，並辯稱：伊
    僅是代理丙○○為本件建築物使用執照核發之審查，丙○○並未告知伊該工程有
    何缺失，而伊至現場係採抽驗方式查驗，查驗重點在丈量建物外圍的長寬，以查
    有無違章建築，再繞至地下室、機械停車場上發現有防曬罩，再到Ａ棟的二、四
    樓，發現Ａ棟頂樓有預留鋼筋，之後再至Ｃ棟頂樓，發現女兒牆上有模板，伊即
    要求起造人就上開缺失予以改進，此外，伊並未發現該Ａ、Ｂ棟夾層屋之施作及
    樓梯未設置扶手、承重牆外延至原設計圖之陽台位置等情形，至竣工圖上的照片
    上面是否跟設計圖不符，可能因為角度不同，並無法從照片上得悉，伊複驗時僅
    係就第一次的缺失點查驗，見起造人已經改正完成，始准予發照云云。
二、經查，被告係桃園縣政府工務局建管課五職等技士，負責建築物使用執照查驗與
    核發等業務，為依據法令從事公務之公務員，而申請使用執照依建築法第七十條
    規定查驗項目包括主要構造、室內隔間及建物主要設備等須與設計圖相符，即承
    辦人將現場查驗情形填妥一份使用執照審查表（內須檢附原執照圖說副本及相片
    ，竣工建築物與核准圖樣是否相符等十四項，參八十五年度偵字第一三六三號偵
    查卷宗第一一五頁），並據被告供明及證人甲○○於調查局訊問時證明在卷（參
    同上偵查卷宗第二十九頁至三十頁反面、第三十七頁）。又據證人丙○○於本院
    更二審訊問時證稱：「我們是依表格（指使用執照審查表）逐項審核，但現場是
    抽驗」等語（參本院更二審八十九年三月二十七日訊問筆錄），證人甲○○於本
    院訊問時證稱：「依照慣例，是用抽驗的方式，主要勘查現場是否符合建築法第
    八條、第七十條，抽幾個項目，如果符合，就核發執照，建築法第七十條是規定
    主要構造、主要項目與圖說是否相符，如果相符，就可核發執照。因為項目很多
    ，我們都是以抽樣的方式。承辦員是依第八條項目，按照項目，在工地抽幾處來
    看，慣例都是如此」等語（參本院九十年五月七日訊問筆錄第三頁），是本件工
    程使用執照核發之審查，被告辯稱現場係以抽驗方式為之云云，尚堪採信。惟查
    ：（一）、證人甲○○於調查時證稱：原設計圖樣並無夾層屋的設計，使用執照
    內的照片確與建築執照核准之圖樣不符等語（參偵查卷第三十七頁反面、三十八
    頁），證人梅曉飛於調查時證稱：「原送審過關的設計圖樣已將容積率數值設計
    到飽和，若是將上開一至五層夾層屋平面圖一併送審，顯然超過容積率，一定不
    會過關」等語（參偵查卷宗第四四頁正面）、「八十二年間，本人繪製上開送審
    之圖說外，另外也繪製乙份一樓至五樓之夾層平面圖予金誼建設公司‧‧‧送審
    通過之圖說資料並無平面夾層圖‧‧‧建設公司要求本所另繪製乙份夾層平面圖
    ‧‧‧上開地號興建的工地「大溪地」銷售重點在樓高有四米二，而四米二的挑
    高空間，本來也是要施作夾層屋的」等語（參偵查卷宗第八十七頁反面、第八十
    八頁正面），並有使用執照申請書在卷可稽（參偵查卷宗第四八頁），顯見金誼
    公司原就知悉夾層屋之設計不會獲准，故先請梅曉飛製作一份送審之圖樣（未有
    夾層屋之設計）申請建築執照，而後再請梅曉飛繪製一份有夾層屋之設計平面圖
    ，以為實際施工之用，證人己○○於調查時亦證稱：「Ａ、Ｂ棟第一層樓高度均
    為四米四‧‧‧（私設夾層樓）絕對不可以取得使用執照‧‧‧使照內附之照片
    看來，確實與本建照所設計之圖樣不同‧‧‧在本建物領取使用執照之前，本人
    知道在前開建物Ａ棟與Ｂ棟各有一戶有作夾層樓‧‧‧惟因桃園縣政府建管課乙○○並沒有要求我們修正，所以我們就沒有把這二間樣品屋恢復原狀‧‧‧（Ａ
    棟及Ｂ棟二至五樓背面鄰平台之承重牆全係以三夾板施作？）因為一片牆以三夾
    板代替ＲＣ牆，可以省下每戶一面牆的價錢」等語（參偵查卷宗第二三頁至二五
    頁反面），於本院調查時證稱：「ＡＢ棟一樓各有一戶（夾層屋），其中一戶是
    屋樣品，另外一戶是臨時搭建，用板模釘起來」等語（參本院九十年四月二十三
    日訊問筆錄第五頁），是被告至現場查驗時，ＡＢ棟建物一樓確各有一戶夾層屋
    存在，並與送審之設計圖不符；（二）、告發人戊○○於調查時指稱：「Ａ、Ｂ
    棟之第一層均加高為四米四，以便挑高處施作夾層屋，乙○○於第一次會勘時，
    有發現Ａ、Ｂ棟背面承重牆係以三夾板施作，Ａ、Ｂ棟二樓以上至五樓所有背面
    承重牆，均未按圖施作，夾層屋部分，有的已完成，有的正在施工，隔了兩天，
    上述違規情形並未改善，乙○○再至現場，即予驗收發照，乙○○有到二、三、
    四樓查驗，（在一樓）有已完成之夾層屋，他當然有看到，依據乙○○經驗及專
    業知識，應該明顯看出施工結果與核准圖樣明顯不符，送給縣政府核准之建築執
    照所附圖樣係送審用的，實際施工係依照有夾層之平面圖施作，該有夾層之平面
    圖係梅曉飛設計的，出圖日期係八十二年五月二十四日」、「經本人檢視．．．
    使用執照案內檢附照片（指竣工照片）中『Ｂ棟背面』及『Ａ棟後側防火巷』兩
    張照片，即可看出該建物即有施作夾層」等語（參偵查卷第八頁正反面、第十頁
    、第十七頁反面、第十八頁、第七十三頁反面），復據證人丙○○於偵查中證稱
    ：「檢視使用執照內所附之相片，就可看出是夾層屋，與原設計圖樣不符，且現
    場平台牆面未貼磁磚，依目視即可斷定是以三夾板混充，依本人多年實務經驗，
    主要是要把承重牆打掉，向外延伸」等語（參偵查卷宗第十一頁至十四頁），被
    告於調查時亦自承：「（提示使用執照後附竣工照片：『Ａ棟背面』『Ｂ棟背面
    』及『Ａ棟後側防火巷』─請問上開竣工照片內ＡＢ棟背面與後巷相連之室內平
    台，其竣工形式？是否按圖做？）（經檢視後）該室內平台，上半層係以夾層施
    作，並推出至與背面之外牆切齊，加上鋁門窗做為間隔，與設計不符」等語（參
    偵查卷宗第一一二頁正面），況上開建物業經證人即前經辦人丙○○於八十三年
    十月間至現場查驗即發現上開缺失並要求改善，亦經證人己○○證稱：「若乙○○到現場有實地查看，並確實勘驗，那一定可以看出是三夾板混充」等語（參偵
    查卷宗第二九頁反面），復參諸被告自承：「本人有至ＡＢＣ棟前後檢視是否增
    建違建，並親自至ＡＢ棟間尺量巷道寬度」等語（參偵查卷宗第三一頁反面），
    是被告以伊並未注意到上開工地實際情形等語置辯，自不足採。而右開以三夾板
    混充之牆面，未經拆除還原，業據證人己○○於調查時供證明確（參偵查卷宗第
    二七頁），且有使用執照核發前之照片六幀，及使用執照核發後之照片十四幀在
    卷可稽（參同卷第十九頁至第二一頁，及第五六頁至第六二頁），證人己○○於
    本院訊問時證稱：被告指出缺失第二天已修理好云云（參本院更二審卷第三一頁
    反面、三二頁正面），與前開證言與照片不符，不足採信，被告所辯前開缺失已
    經改正云云，亦屬卸責之詞，亦無可採；（三）、被告供承伊至現場查驗時，係
    依據『使用執照審查表』上項目逐項審查等語（參偵查卷宗第二十九頁至三十頁
    反面），而使用執照審查表中載有：「審查項目」２「有無檢附原執照圖說副本
    及照片」、６「竣工建築物與核准圖樣是否相符」、７「竣工圖是否齊全」等文
    字，俱為審查項目，有該表附卷可稽（見偵查卷第一一五頁）。被告並於上述各
    欄打○，表示審查符合，且卷附竣工照片六紙均經被告蓋有職章，其已審查竣工
    圖所示照片（見偵查卷第一一六至一一八頁），自堪認定，雖被告於調查時初辯
    稱係丁○○蓋其職章，惟為丁○○所否認，且被告於調查時複訊改稱：「到底是
    丁○○還是我加蓋騎縫章已記不清了」云云（見偵查卷第一一三頁），於本院調
    查時則堅稱自己蓋騎縫章，並否認由丁○○蓋騎縫章（見本院九十年三月二日訊
    問筆錄第六頁），且職章由外人代蓋，與常情不符，應堪信係被告乙○○親蓋職
    章，自不容否認明知照片有如上不符情形，猶於使用執照審查表上蓋用「抽驗尚
    符，擬准發照」之便章，有該表在卷可稽（參偵查卷宗第一一五頁），雖本件係
    採抽驗方式查驗，且丁○○於本院更二審審理時證稱：被告未進入Ａ、Ｂ一樓查
    驗等語（參本院更二審卷第三二頁正面），惟本件工地Ａ、Ｂ棟一樓樓高既均為
    四米四，且Ａ、Ｂ棟背面與後巷相連之室內平台上半層係以夾層施作，與設計圖
    不符等情，如經比對竣工照片即能發現，自不容被告以伊係抽驗而僅就ＡＢ棟勘
    查二、三、四樓，並未進入一樓查驗而推諉，亦不容以前手丙○○未就所發現之
    瑕疵轉知被告，而得諉為不知，被告所辯伊不知有夾層屋之施作云云，要無可採
    。又證人甲○○雖於本院調查時證稱：「是我作複核，本件從照片看不出來不合
    部分」等語（參本院九十年五月七日訊問筆錄第七頁、第九頁），證人丙○○於
    本院調查時證稱：「（是否從送件的照片資料，可以看出裡面有夾層屋﹖）照片
    看不出來，因為是室內」等語（參本院九十年四月十三日訊問筆錄第八頁），惟
    證人甲○○為被告之直屬長官，且為本件使用執照核發審查之複核者所為證言關
  係其有無刑責，其證詞有偏頗之虞，不足盡信，而證人丙○○之上開證言，與其
    於偵查時所為證詞不符，要係迴護被告之詞，亦不足採；（四）、被告明知本件
    建物有如上所述之缺失，於使用執照審查表「綜合審查」欄上蓋用「抽驗尚符，
    擬准發照」之便章，製作不實之審查表，並加蓋其職戳於送審文件之騎縫上，簽
    辦後再呈予其直屬長官即建管課長甲○○，依桃園縣政府工務局業務分層負責規
    定複核通過，並據以核發使用執照，足以生損害於主管機關對使用執照之管理。
    綜上所述，本件事證明確，被告犯行洵堪認定，應依法論科。
三、按被告係桃園縣政府工務局建管課五職等技士，為公務員，將明知為不實之事項
    ，登載於其職務上所掌之公文書，核其所為，係犯刑法第二百十三條之製作登載
    不實之文書罪。
四、原審以被告罪證明確，予以論罪科刑，固非無見。惟查，被告僅係依內部行政作
    業將其製作之使用執照審查表呈予其直屬長官即建管課長甲○○，依桃園縣政府
    工務局業務分層負責規定複核通過，並據以核發使用執照，其並無行使該公文書
    之意思，又本件查無積極證據足資證明被告有圖利之犯意，均詳如後述。原判決
    逕論以被告圖利罪並以系爭Ａ、Ｂ棟房屋之總售價扣除金誼公司與弘記公司間之
    工程合約總價六千七百萬元，即九千二百萬元，作為被告圖得不法利益之依據，
    而與行使製作不實之文書罪從一重之圖利罪處斷，均有未洽。被告上訴意旨否認
    犯罪，雖無可採，惟原判決既有可議之處，自應就被告乙○○部分撤銷改判。爰
    審酌被告並無前科，素行良好，而公務員對於主管之事務，本應敬謹將事，被告
    職責係負責建築物之使用執照查驗與核發，攸關人民生命財產與公共安全甚鉅，
    且ＡＢ兩棟共六十戶，被告於查驗時放水，有損官箴，並有礙公共安全，及其犯
    後否認犯行之態度等一切情狀，量處如主文第二項所示之刑，以示懲警。
五、公訴意旨另以：被告於右開時地查驗時，明知夾層之施作，總樓地板面積與竣工
    面積尺寸不符且加大容積率，於法不合。被告雖發覺上述與設計圖說不符之現象
    ，竟僅以口頭要求己○○將二樓以上背面三夾板自半層加高至頂板，隨即於三日
    後至現場複查，漠視一樓高四點四米逾原設計四點二米，Ａ、Ｂ棟各已有一戶夾
    層屋，其餘背面承重牆改為下半部ＲＣ鋼筋混泥土，上半部透明玻璃取代，所附
    照片與送審圖說不相符合、竣工圖漏未送審等之事實，竟於其職務上所掌之使用
    執照審查表第六項、第七項載明竣工建築物與核准圖樣相符、竣工圖齊全等，並
    於綜合審查欄加注「抽驗尚符，擬准發照」，製作不實之審查表，交由丁○○加
    蓋其職戳於送審文件之騎縫上，並據以核發使用執照，足以生損害於主管機關對
    使用執照之管理，並有圖利金誼公司之犯意，使金誼公司圖得不法利益達新台幣
    一億五千九百萬餘元，因認被告尚應成立貪污治罪條例第六條第一項第四款之貪
    污罪以及刑法第二百十六條行使第二百十三條之公文書罪嫌云云。
六、按犯罪事實，應依證據認定之，無證據不得推定其犯罪事實。又不能證明被告犯
    罪者，應諭知無罪判決，刑事訴訟法第一百五十四條、第三百零一條第一項分別
    定有明文。次按在訴訟法上用以證明事實之證據，須於通常一般之人均不致於有
    所懷疑，而得確信其為真實之程度者，始得據以為有罪之認定，倘其證明尚未達
    到此一程度，而有合理之懷疑性存在，致使無從為有罪之確信時，即應為無罪之
    判決，最高法院七十六年台上字第四九八六號判例，可資參照。
七、公訴人認被告涉有貪污治罪條例第六條第一項第四款之貪污罪嫌，係以前開夾層
    屋之施作及工程之瑕疵確係存在等情，業據證人丙○○、黃文炯、己○○、梅曉
    飛、甲○○、盧德旺等人證述屬實，且有桃縣工建管使字第一七一七號案卷可資
    佐證，再據證人己○○稱：乙○○在核發前開使用執照之前確有到本工程現場勘
    驗、乙○○均是透過丁○○告訴伊等其之意見，丁○○曾告知夾層屋暫時不必拆
    、乙○○到現場若有實地查看，並確實勘驗，一定可以看出是三夾板混充等語，
    況查該使用執照案卷內確未附有竣工圖，而認被告係明知本建物施作夾層屋之事
    實，而有圖利金誼公司之犯意，為其論據。訊據被告堅詞否認有何圖利之犯行，
    辯稱：伊看完工地後即行離開，並未由己○○招待吃飯，伊於警訊中所稱丁○○
    要給伊好處等情，係伊誤解，伊並未曾接受任何不法利益云云。經查，本件告發
    人黃文炯雖於警訊中指稱：「八十四年八月三日及八十四年九月十五日本人所述
    工程有違規之處，申請不到使用執照，故金誼公司願另付額外費用給丁○○‧‧
    ‧有轉交給丁○○十萬元作為能順利申請到使用執照之費用‧‧‧丁○○有向本
    人表示這件使用執照是請不下來，要有拿出十萬元來向公務員活動‧‧‧乙○○
    是有（接受我等之邀宴），都是丁○○或己○○陪他去吃飯‧‧‧我記得有聽己○○說他已花六十萬元向公務員（指乙○○）擺平，之後沒多久，使用執照就核
    下來了」等語（參偵查卷宗第七十頁正面、第七一頁反面、第七二頁正面），於
    本院更二審調查時指稱：「八十三年間在邱（指丁○○）的辦公室（交付十萬元
    予丁○○活動）」等語（參更二審卷第二八頁正面）。惟查，告發人黃文炯之指
    證，要屬傳聞證據，本已不足盡信。而其前開指述，均為丁○○、己○○所否認
    ，此可觀諸證人己○○證稱：伊與被告並無任何關係，伊僅給付丁○○之跑照勞
    務費三萬元，此外並未向被告行賄或給予任何好處，當時伊僅與被告順道吃飯等
    語（參偵查卷宗第二七頁反面、第九五頁正面、一二一頁正反面、本院更二審卷
    第二八頁反面、第二九頁反面、第三十頁正反面），證人丁○○證稱：伊確有收
    受己○○交付之三萬元，但伊並未向被告關說或施予任何好處等語自明（參偵查
    卷宗第一二一頁正面），況告發人黃文炯亦表示：「丁○○拿了這些額外款，係
    如何向公務員行賄，本人就沒有證據」、「（你有看見他（指丁○○）拿錢給縣
    政府承辦員（指被告）﹖）沒有」等語（參偵查卷宗第七十頁反面、第一八七頁
    正面），其均未能提供任何具體事證足供本院查證。又縱認被告確曾於查驗事後
    與丁○○、己○○共進便餐，是否即可逕認被告所為有圖利金誼公司之犯意與行
    為，亦作懷疑，尚不得因此遽認被告有何不法圖利之行為；（二）、本件使用執
    照核發之業務原由丙○○承辦，嗣因丙○○搬家休假，始由被告代理其業務，為
    證人丙○○證述明白，證人即當時之桃園縣政府建管課課長林明憲於本院調查時
    證稱：「（丙○○請假由誰來代理﹖）沒有一定之規則，因為業務很多，他會找
    可以協助的人幫忙，簽准後就可以」等語（參本院九十年五月七日訊問筆錄第四
    頁），是被告僅係臨時接獲通知代理本件使用執照之查驗，其既未事先知情代理
    丙○○之業務，自無從與己○○、丁○○等人謀議以圖利金誼公司。況市場上之
    房價，係依照市場供需之自然調節，經濟不景氣時，縱金誼公司以成本銷售，尚
    不一定有需求之市場，自不得謂金誼公司取得使用執照後即可以獲取成本以外之
    利潤；又本件工地工程之主要瑕疵係因為金誼公司為便於施作夾層屋，而將一樓
    高建為四點四米逾原設計四點二米，並將其餘背面隔間牆改為下半部ＲＣ鋼筋混
    凝土，上半部以透明玻璃取代，金誼公司此種擬將來施作夾層屋之施工，雖與原
    來設計圖不符，惟前者加高乃增加施工成本，後者雖以透明玻璃取代惟屬臨時之
    權宜之計，待其取得使用執照後尚須繼續施工，是否即可認為金誼公司節省成本
    ，亦生疑問，尚不得以此認為被告有節省金誼公司成本之犯罪意圖；（三）、最
    高法院發回意旨另以：本院前審判決依證人己○○所為曾幫忙被告拉捲尺測量之
    供述，認定被告明知上開Ａ、Ｂ棟建物之竣工面積與設計圖總地板面積尺寸不符
    ，且加大容積率云云，惟被告之查驗乃採現場抽驗方式，採取此種抽驗方式能否
    計算出全棟建物之總樓地板面積及其容積率？實際竣工面積與設計圖面積究竟相
    差多少？有無逾越法定之容許誤差？因與被告是否明知不實事項登記於所掌公文
    書以及圖利金誼公司之判斷，有再調查之必要。惟查，本院認為被告登載不實，
    係因其明知「一樓高四點四米逾原設計四點二米，Ａ、Ｂ棟各已有一戶夾層屋，
    其餘背面隔間牆改為下半部ＲＣ鋼筋混凝土，上半部以透明玻璃取代，所附照片
    與送審圖樣不相符合，竣工圖漏未送審」，竟於其職務上所掌之使用執照審查表
    第六項、第七項載明竣工建築物與核准圖樣相符、竣工圖齊全等，並於使用執照
    審查表「綜合審查」欄上蓋用「抽驗尚符，擬准發照」之便章，製作不實之審查
    表，並加蓋其職戳於送審文件之騎縫上，上開Ａ、Ｂ棟建物之竣工面積與設計圖
    總地板面積尺寸不符，且加大容積率部分，既非本院認定之犯罪事實，即無庸再
    行調查之必要，附此敘明；（四）、被告僅係依內部行政作業將其製作之使用執
    照審查表呈予其直屬長官即建管課長甲○○，依桃園縣政府工務局業務分層負責
    規定複核通過，並據以核發使用執照，其並無行使該公文書之意思，不應再論以
    行使罪。綜上所述，被告既堅詞否認有何右開犯行，此外，復查無其他積極證據
    證明被告有何圖利金誼公司之動機與目的暨右開行使公文書之犯行，揆之前開說
    明，應認不能證明被告此部分之犯罪，惟此部分與本件有罪部分具有裁判上一罪
    關係，爰不另為無罪之諭知。
據上論斷，應依刑事訴訟法第三百六十九條第一項前段、第三百六十四條、第二百九
十九條第一項前段，刑法第二百十三條，判決如主文。
本案經檢察官劉斐玲到庭執行職務。
中      華      民      國    九十      年      十      月    十六      日
                            台灣高等法院刑事第十五庭
                                審判長法  官  房  阿  生
                        法  官  雷  元  結
                                      法  官  鄧  振  球
右正本證明與原本無異。
如不服本判決應於收受送達後十日內向本院提出上訴書狀，其未敘述上訴之理由者並
得於提起上訴後十日內向本院補提理由書（均須按他造當事人之人數附繕本）。
                                      書記官  洪  秋  帆
中      華      民      國    九十      年      十      月    十九      日
附錄：本案論罪科刑法條全文
刑法第二百十三條：
公務員明知為不實之事項，而登載於職務上所掌之公文書，足以損害於公眾或他人者
，處一年以上七年以下有期徒刑。


司法院資訊處製作；財團法人民間司法改革基金會備份。
